【裁判字號】    98,交聲,253
【裁判日期】    981123
【裁判案由】    違反道路交通管理處罰條例
【裁判全文】
臺灣宜蘭地方法院交通事件裁定        98年度交聲字第253號
移送機關    交通部公路總局臺北區監理所宜蘭監理站
異  議  人  甲○○
上列異議人因違反道路交通管理處罰條例案件，對於交通部公路
總局台北區監理所宜蘭監理站民國98年6月10日所為之處分（原
處分案號：宜監字第裁43─Q00000000號），聲明異議，本院裁
定如下：
    主  文
異議駁回。
    理  由
一、按汽車駕駛人，駕駛汽車未依標誌、標線、號誌指示減速慢
    行者，處新臺幣（下同）600元以上1,800以下罰鍰，道路交
    通管理處罰條例第44條第1項第5款定有明文。
二、移送機關裁決意旨略以：異議人甲○○於民國98年6月11日9
    時45分騎乘車牌號碼617-CMP號普通重型機車在宜蘭縣三星
    鄉台七丙線與柯林一路岔路口處，因「行經有閃光黃燈之岔
    路口未依規定減速肇事致本身受傷」違規行為，案經宜蘭縣
    警察局三星分局掣發宜警交字第Q00000000號舉發違反道路
    交通管理事件通知單逕行舉發，經異議人到案陳述，經移送
    機關認異議人違規事實明確，乃以以異議人違反前述道路交
    通管理處罰條例第44條第1項第5款規定之行為，裁處異議人
    罰鍰600元。
三、異議意旨略以：異議人有於上開時、地經過閃光黃燈的交叉
    路口，但是當時異議人有減速，異議人於肇事後，就被撞飛
    到旁邊田裡，不清楚異議人的車子是否有被移動過。然而警
    員卻乘異議人開刀後精神不佳之情況下以手機進行詢問，且
    當初警員詢問異議人車速時，異議人回答的是騎在直線的地
    方是50至60公里，警員並未詢問異議人騎到閃光黃燈處的車
    速，到了第二次製作筆錄時，異議人才主動說明騎到閃光黃
    燈處，已減速到時速是30公里，據此警員草率進行訊問，已
    嚴重危害異議人權益。又警員於製作第一次道路交通事故現
    場圖，並未以現場實況登載，僅依對造之單方陳述製作，其
    又依據此錯誤之道路交通事故現場圖逕自推論而掣發第一次
    舉發單（即宜警交字第Q00000000號舉發單），經異議人查
    覺有誤主動告知後，警員才註銷此張舉發單。詎警員在未有
    現場目擊者，也無測速儀佐證，僅以個人臆測及心證即逕行
    掣發第二次舉發單，為此聲明異議，請求撤銷原處分。
四、經查：
（一）異議人甲○○於98年6月11日9時45分騎乘車牌號碼617-CM
      P號普通重型機車在宜蘭縣三星鄉台七丙線與柯林一路岔
      路口處，因行經有閃光黃燈之交岔路口時發生事故之事實
      ，為異議人自承不諱，並經證人即舉發員警王榕濬到院結
      證綦詳，並有交通事故照片8張在卷可稽，是此部分事實
      應堪認定。
（二）關於異議人遭舉發「未依規定減速」部分，經查，證人即
      本件舉發員警王榕濬於本院調查時結證稱：事故發生在98
      年5月11日9點15分，在柯林一路與台七丙線21.9公里處交
      叉路口，異議人與對方發生交通事故，伊在將近10點時抵
      達現場，斯時救護車正要將異議人送到醫院去，伊就在現
      場拍照，作初步的分析。伊於98年5月26日17時3分為異議
      人製作筆錄，當時異議人有說到發現危險時，距離是5至7
      公尺，時速是50至60公里，異議人稱他的車在對方的左前
      方位置，剎車時反應就不及，所以伊就以異議人未減速慢
      行而舉發。減速慢行到交岔路口應該要立即作反應。另外
      從照片可以看出來對方車子損害嚴重，可見異議人的車子
      時速不只20至30公里。又異議人所稱的飛到田裡面，是指
      道路外的田裡，可見異議人的速度很快等語明確，復有98
      年5月26日道路交通事故談話紀錄表及交通事故照片8張為
      證。是被告如已減速並慢行，當可適時閃、煞，或不致有
      如此大之衝撞力，顯見被告至上開交岔路口時，未有減速
      慢行至可以及時煞停之程度。況且異議人駕駛重機車，行
      經閃光黃燈號誌交岔路口，疏未減速接近，注意安全，小
      心通過，為肇事次因，有臺灣省基宜區車輛行車事故鑑定
      委員會98年9月16日基宜鑑字第0985002004號函附之鑑定
      意見書在卷可佐（本院卷第53至55頁）。是異議人辯稱伊
      確有減速慢行云云，尚不足採。至與異議人車輛發生碰撞
      之駕駛人戴愉蘋駕駛自小客車，行經閃光黃燈號誌交岔路
      口，提前左轉彎不當，且未讓迎面直行車先行，為肇事主
      因，仍難因此解免異議人之違規責任。
（三）異議人雖又辯稱道路交通管理處罰條例第44條第1項第5款
      並無規定「肇事致本身受傷」之規定云云。惟查本件異議
      人受裁罰之違規事實係「行經有閃光黃燈之交岔口未依規
      定減速」事實，是舉發單上「肇事致本身受傷」之記載，
      無礙於異議人前揭違規事實之認定。至於異議人所稱，系
      爭舉發單有更改舉發違反法條欄部分，雖未加蓋校對章，
      然此並不影響本院上開事實之認定，附此敘明。
五、綜上所述，異議人所辯洵無足採，異議人確有行經有閃光黃
    燈之交岔路口未依規定減速之違規行為。從而，移送機關依
    道路交通管理處罰條例第44條第1項第5款規定裁處罰鍰600
    元，核無不合。本件聲明異議為無理由，應予駁回。
據上論斷，應依道路交通案件處理辦法第19條裁定如主文。
中    華    民    國    98    年    11    月    23    日
                  交通法庭  法  官  謝佩玲
以上正本證明與原本無異。
如不服本裁定，應於裁定送達後5日內，向本院提出抗告狀。（
應附繕本）
                            書記官  李玉雲
中    華    民    國    98    年    11    月    23    日


司法院資訊處製作；財團法人民間司法改革基金會備份。
